臺灣高雄地方法院民事判決　八十九年再易字第二四號
　　再審原告　乙○○
　　再審被告　甲○○
右當事人間請求返還定金事件，再審原告對於民國八十九年四月十三日本院八十七年
度再易字第九號確定判決提起再審之訴，本院判決如左：
    主      文
再審之訴駁回。
再審訴訟費用由再審原告負擔。
    事實及理由
一、本件原確定判決即本院八十七年度再易字第九號判決雖因不得上訴，而於判決宣
    示日即民國八十九年四月十三日確定，惟再審原告係於同年四月二十日始收受原
    判決，故其收受判決方能知悉有無再審理由，應合於再審理由知悉在後之情形，
    是其提起再審之訴應自收受判決之日起算，業經本院調閱該卷審認屬實，從而再
    審原告於八十九年五月十九日提起本件再審之訴，自未逾民事訴訟法第五百條第
    一項所定法定再審期間，合先敘明。
二、再審原告主張：
    （一）兩造於本院八十七年度簡上字第九○號返還定金事件審理中（八十七年三
          月二十六日），已分別表達解除買賣契約之意思表示，其解約之意思表示
          已合致，故已生解除買賣契約之效果，且兩造之法效意思及表示行為，均
          已明確表示解除契約，而兩造意思表示之原因，並非意思表示之要素，自
          不應以原因不同而曲解兩造非合意解除買賣契約，然本院八十七年度再易
          字第九號再審判決，卻忽略當事人明確之意思表示，已明顯違反最高法院
          十七年度上字第一一一八號判例意旨，且有適用法規違誤及違反法律解釋
          原則。
    （二）又再審被告於本院八十七年度簡上字第九○號事件之言詞辯論期日，確已
          主張買賣契約業已合意解除，並非如前揭八十七年度再易字第九號判決－
          未據再審原告主張，故前開再審之訴亦有漏未審酌之違誤。
    （三）綜上所述，本院八十七年度再易字第九號判決適用法規顯有錯誤，爰依民
          事訴訟法第四百九十六條第一項第一款之規定，提起本件再審之訴，並聲
          明(1)原確定判決廢棄，(2)再審被告應給付再審原告新台幣（下同）七萬元
          ，及自八十六年十二月二十四日起至清償日止，按年息百分之五計算之利
          息，(3)再審及前審之訴訟費用由再審被告負擔。
三、本件未經言詞辯論，故再審被告並無聲明及陳述。
四、按再審之訴須具備合法要件及民事訴訟法第四百九十六條、四百九十七條各款再
    審事由時，始得為本案之審理，且再審之訴於審查合法要件及再審事由時，應以
    原確定判決當時所有訴訟資料為判斷基礎。查再審原告於本院八十六年度雄簡字
    第三二四八號、八十七年度簡上字第一一一八號返還定金本案訴訟審理中，始終
    均未提出兩造買賣契約業已合意解除之主張，業經本院調閱前開卷證查明無訛，
    故再審原告於前揭八十七年再易字第九號再審之訴始主張兩造買賣契約業經合意
    解除之本案主張，須於該事件具備再審事由後，始得為實體審理。而本院八十七
    年度再易字第九號判決認為再審原告之請求，無再審事由即駁回再審之訴，故原
    確判決尚未進入實體審理之階段，堪可認定；從而再審原告主張原確定判決有漏
    未審酌之情事，並不足採。
五、次按解釋意思表示，固須探求當事人之真意，不能拘泥於文字，但文字業已表示
    當事人真意，不得反捨文字而更為曲解，最高法院十七年上字第一一一八號固著
    有判例可稽。本件再審原告主張兩造於本院八十七年度簡上字第九○號返還定金
    事件審理中，再審被告明確表示「縱使上訴人（即再審原告）現在願意付款也不
    賣」等語，再審原告亦表示「雙方已鬧成這樣，無法繼續再購買」等語，是兩造
    已合意解除系爭買賣契約云云，惟查兩造縱於訴訟中為前揭陳述，亦難逕認兩造
    間有解除契約意思表示之合致，蓋再審被告之真意乃在於沒收再審原告所給付定
    金七萬元，而無庸付返還義務所為之陳述，故其真意尚非與再審原告於訴訟中為
    解除契約之意思表示合致，從而原確定判決亦無違背前揭最高法院判例意旨，故
    再審原告主張原確定判決有適用法規之違誤，亦不足採。
六、綜上所述，本件原確定判決並無適用法規顯有錯誤，或漏未審酌之情事，從而再
    審原告主張原確定判決有民事訴訟法第四百九十六條第一項第一款之再審事由云
    云，本件提起再審之訴，顯無理由，爰不經言詞辯論，予以駁回。
七、依民事訴訟法第五百零二條第二項、第七十八條，判決如主文。
中　　　華　　　民　　　國　　九十一　　年　　　八　　　月　　 十三　　 日
                              臺灣高雄地方法院民事第五庭
~B審判長法官　黃國川
~B法　　　官　林雯娟
~B法　　　官　吳為平
右為正本係照原本作成。
不得上訴。
中　　　華　　　民　　　國　　九十一　　年　　　八　　　月　　 十三　　 日
~B法院書記官　陳昱良
